最高法院民事裁定
111年度台上字第2741號
上  訴  人  陳進聰                                    
訴訟代理人  黃國鐘律師
被 上訴 人  許進福                                      
訴訟代理人  陳文彬律師
上列當事人間請求返還所有物等事件，上訴人對於中華民國111
年7月13日臺灣高等法院臺南分院第二審判決（110年度重上字第
93號），提起上訴，本院裁定如下：
    主  文
上訴駁回。
第三審訴訟費用由上訴人負擔。
    理  由
    按上訴第三審法院，非以原判決違背法令為理由，不得為之
。又提起上訴，上訴狀內應記載上訴理由，其以民事訴訟法第 4
69條所定事由提起第三審上訴者，應於上訴狀內表明原判決所違
背之法令及其具體內容、暨依訴訟資料合於該違背法令之具體事
實。其依同法第469條之1規定提起上訴者，並應具體敘述為從事
法之續造、確保裁判之一致性或其他所涉及之法律見解具有原則
上重要性之理由。同法第467條、第470條第2項分別定有明文。
而依同法第468條規定，判決不適用法規或適用不當者，為違背
法令；依同法第469條規定，判決有該條所列各款情形之一者，
為當然違背法令。是當事人提起第三審上訴，如合併以同法第46
9條及第469條之1之事由為上訴理由時，其上訴狀或理由書應表
明該判決所違背之法令條項，或有關司法院解釋、憲法法庭裁判
，或成文法以外之習慣或法理等及其具體內容，暨係依何訴訟資
料合於該違背法令之具體事實，並具體敘述為從事法之續造、確
保裁判之一致性或其他所涉及之法律見解具有原則上重要性之理
由。如未依上述方法表明，或其所表明者與上開法條規定不合時
，即難認為已合法表明上訴理由，其上訴自非合法。
    本件上訴人對於原判決提起上訴，雖以該判決違背法令為由
，惟核其上訴理由狀所載內容，係就原審取捨證據、認定事實之
職權行使所論斷：兩造為兄弟，被上訴人於民國78年及93年間分
別以贈與為原因，自兩造之父陳一（109年3月26日死亡）、母許
素真（107年4月9日死亡，與陳一合稱陳一等2人）受讓取得如原
判決附表（下稱附表）1編號1、2、4至9所示土地（合稱系爭8筆
土地，其中編號1、2、5至9所示土地合稱系爭7筆土地）；另於8
9年1月5日以買賣為原因，自上訴人受讓取得如附表1編號3所示
土地（與系爭8筆土地合稱系爭土地）。上訴人前起訴請求被上
訴人將系爭7筆土地所有權移轉登記為其所有等，經原法院認定
陳一等2人將該7筆土地贈與被上訴人時，附有由被上訴人承擔其
抵押貸款債務之負擔，被上訴人已履行該負擔，並無撤銷贈與之
事由，因而為上訴人敗訴之判決確定（107年度上字第195號，下
稱前案）。前案與本件當事人相同，前案訴訟係於兩造充分攻防
辯論後，經法院為上述認定，雖上訴人提出上證2至16等訴訟資
料，然其內容或係其單方對於書狀所附各該書證資料表示個人意
見，或與前案爭點判斷無關；證人陳淑琴未親身見聞陳一等2人
將系爭7筆土地移轉登記為被上訴人所有之過程，亦與被上訴人
提出之存款憑條等證物顯示被上訴人有給付陳一生活費之事實不
符，上開證據均不足以推翻前案爭點之判斷，基於民事訴訟法之
誠信原則，上訴人應受其拘束，不得為相反之主張。上訴人無法
證明被上訴人與陳一等2人間就系爭8筆土地有信託讓與擔保契約
或流抵契約關係存在，被上訴人自已合法取得該8筆土地之所有
權。被上訴人雖於94年、95年間將系爭8筆土地無償交付陳一等2
人耕作使用，而與之成立使用借貸契約，惟已於107年7、8月間
合法終止該使用借貸契約收回土地，上訴人即無從以繼承該使用
借貸契約或基於占有連鎖之法律關係，主張為有權占有。從而被
上訴人依民法第767條第1項前段、中段規定，請求上訴人將系爭
8筆土地上之作物騰空返還，拆除如附表2所示電度表接線箱及水
池，並向台灣電力股份有限公司申請拆除如第一審判決附圖所示
之電度表，及交付系爭土地所有權狀予伊，暨按月給付相當於租
金之不當得利，均為有理由。上訴人請求賠償因免假執行所受損
害，則屬無據等情，指摘其為不當；並就原審已論斷者，泛言未
論斷，而非表明該判決所違背之法令及其具體內容，暨依訴訟資
料合於該違背法令之具體事實，並具體敘述為從事法之續造、確
保裁判之一致性或其他所涉及之法律見解具有原則上重要性之理
由，難認其已合法表明上訴理由。依首揭說明，應認其上訴為不
合法。
    據上論結，本件上訴為不合法。依民事訴訟法第481條、第4
44條第1項、第95條、第78條，裁定如主文。
中　　華　　民　　國　　111 　年　　11　　月　　16　　日
                      最高法院民事第二庭
　　　　                  審判長法官    高  孟  焄
                                法官    彭  昭  芬
                                法官    蘇  芹  英
                                法官    徐  福  晋
                                法官    邱  璿  如
本件正本證明與原本無異
                  　　　　書　記　官    陳  媖  如
中　　華　　民　　國　　111 　年　　11　　月　　21　　日